【裁判字號】    88,交訴,76
【裁判日期】    890216
【裁判案由】    過失致死
【裁判全文】
臺灣宜蘭地方法院刑事判決                          八十八年度交訴字第七六號
    公  訴  人  臺灣宜蘭地方法院檢察署檢察官
    被      告  丁○○
    選任辯護人  柯士斌
                黃憲男
右列被告因過失致死等案件，經檢察官提起公訴（八十八年度偵字第三六九三號），
本院判決如左︰
    主  文
丁○○從事業務之人，因業務上之過失致人於死，處有期徒刑壹年。又服用酒類，不
能安全駕駛動力交通工具而駕駛，處有期徒刑貳月。又對於無自救力之人，依法令應
扶助，而不為其生存上必要之扶助，處有期徒刑壹年。應執行有期徒刑貳年。
    事  實
一、丁○○乃靠行來晟交通股份有限公司之ＫＳ─０二七號聯結車所有人兼司機，平
    日以駕駛該聯結車載運貨物為業，為從事駕駛業務之人，於民國八十八年九月二
    十三日下午二十一時許，在宜蘭縣宜蘭市鎮○路旁之「尚賓釣蝦場」服用酒類後
    ，明知其意識已呈酒醉狀態，已不能安全駕駛動力交通工具，竟仍然駕駛前開動
力交通工具ＫＳ─０二七號加掛牌照ＬＷ─五九號拖車之聯結車，沿宜蘭縣員山
    鄉○○路由宜蘭往同樂村方向行駛，於同日下午二十一時二十分許，途經宜蘭縣
    員山鄉新城上０一二號路燈前時，原應注意行車速度應依標誌之規定，無標誌者
    在行經狹橋時，應減速慢行，作隨時停車之準備，及汽車駕駛人飲酒後其吐氣所
    含酒精成份超過每公升０．二五毫克以上者，不得開車，及汽車超車時，前行車
    減速靠邊或以手勢或亮右方向燈表示允讓後，後行車始得超越，超越時應顯示左
    方向燈並於前車左側保持半公尺以上之間隔超過，行至安全距離後，再顯示右方
    向燈駛入原行路線，且依當時情形又非不能注意，竟疏未注意，猶貿然於其酒後
    吐氣所含酒精成份達每公升０．六九毫克呈酒醉狀態時，仍駕駛前開聯結車以時
    速五、六十公里之速度行駛，且於未保持半公尺以上之安全間隔，即超越前行車
    由劉芳蘭所騎乘之腳踏車，致撞及劉芳蘭所騎乘之腳踏車，使劉芳蘭人車倒地因
    而受頭部挫傷、腦出血之傷害，而陷於無自救力之人，乃丁○○依法令對其駕駛
    汽車肇事致人受傷，應即採取救護或其他必要措施，詎竟對當時已無自救力之劉
    芳蘭不為生存必要之扶助，仍駕車向前逃逸。嗣經在後目擊本件車禍之甲○○見
    狀自後駕車追遂約四百公尺後，始將丁○○之車輛攔下並報警處理，惟劉芳蘭則
    經路人報警送醫急救後，於延至翌日凌晨二時二十分許，仍因傷重不治死亡。
二、案經台灣宜蘭地方法院檢察署檢察官據報相驗後及由被害人劉蘭芳之父丙○○訴
    由該署檢察官偵查起訴。
    理  由
一、訊據被告丁○○對於右揭時地酒後駕駛聯結車因過失撞擊被害人劉芳蘭所騎乘之
    腳踏車，致被害人劉芳蘭死亡之事實，固不否認，惟否認有何遺棄及肇事後逃逸
    之犯行，辯稱：當地並無限速標誌，當時伊時速約五、六十公里，伊並不知有撞
    擊被害人劉芳蘭，故仍繼續往前開，伊並非要逃逸云云。惟查，右揭事實業據被
    害人劉芳蘭之父丙○○分別於警訊及偵查中指訴綦詳，核與證人即目擊本件車禍
    之甲○○於警訊、偵查中及證人即前往處理本件車禍之警員乙○○於本院審理中
    證述之情節相符；且依被告於警訊初訊時供稱：「當我駕車號ＫＳ─０二七號聯
    結車由宜蘭往同樂村方向行駛，行駛至肇事地時，突然間我有看到一個黑影閃，
    隨後我感到聯結車後面的子車有跳一下，但我又繼續行駛直到被人從後面攔截後
    ，我才停下來」等語（參見相驗卷第五頁警訊筆錄），及證人甲○○於偵查中證
    稱：「肇事後該車（指被告所駕駛之車輛）並未停車，繼續前行，我就加速要把
    它攔下，結果它用車尾故意擦撞我照後鏡，不讓我超過攔車，我繼續追肇事者，
    約過了四百公尺處，我才把他攔下，叫鄰居報警。」及「我追他（指被告）時，
    他還故意用車尾擦撞我車，顯然他是肇事後要逃逸」等語。（參見相驗卷第十三
    頁背面及第十四頁筆錄）顯見被告應知悉所駕駛之聯結車撞擊被害人劉芳蘭所騎
    乘之腳踏車，且於肇事仍繼續駕車逃逸，未予被害人劉芳蘭生存必要之扶助之事
    實，應堪認定。被告辯稱不知有撞擊被害人劉芳蘭及未肇事逃逸云云，應屬卸責
    之詞，不足採信。另被告於肇事後經警測得其酒後吐氣所含酒精成份尚達每公升
    ０．六九毫克，有測定值一紙附卷足稽，參之被告於偵查中復供稱伊當時開車沿
    永同路由宜蘭往同樂方向行駛，伊原是要開往宜蘭回家，但開錯方向了等語。（
    參見偵查卷第十五頁筆錄）顯見被告當時已達酒醉狀態，被告辯稱其尚未達酒醉
    云云，亦無足採。此外並有道路交通事故調查報告表及現場照片附卷可稽。又被
    害人劉芳蘭確因本件車禍死亡，亦經檢察官督同法醫師相驗明確，制有相驗屍體
    證明書、驗斷書及勘驗筆錄在卷足憑。
二、按行車速度應依標誌之規定，無標誌者，在行經狹橋時，應減速慢行，作隨時停
    車之準備；又汽車駕駛人飲酒後其吐氣所含酒精成份超過每公升０．二五毫克以
    上者，不得開車；又汽車超車時，前行車減速靠邊或以手勢或亮右方向燈表示允
    讓後，後行車始得超越，超越時應顯示左方向燈並於前車左側保持半公尺以上之
    間隔超過，行至安全距離後，再顯示右方向燈駛入原行路線，道路交通安全規則
    第九十三條第一項第四款、第一百零一條第五款及第一百十四條第二款分別定有
    明文。本件被告駕駛半聯結車行經右揭無限速標誌（證人乙○○於本院雖證稱肇
    事地點有限速三十公里之標誌並提出照片附卷佐證，及道路交通事故調查報告表
    記載為限速四十公里，惟該限速標誌係在肇事點往地宜蘭市○○○道路上，並非
    在被告車行之方向，在往被告車行方向之路段，並無限速標誌，且當地路段，屬
    郊外道路等情，亦據證人乙○○於本院審理中結證明確）之狹橋（依現場圖所示
    肇事地點係在橋上，且雙向車道各僅路寬三．六公里，路面邊線外僅０．五公尺
    ，該肇事地點應屬狹橋）時，自應注意上開規定，且依當時情形，天候、路況、
    視距良好，又無不能注意之情事，竟疏未注意，於酒後吐氣所含酒精成份達每公
    升０．六九毫克呈酒醉狀態時，仍駕駛前開聯結車以時速約五、六十公里之速度
    貿然行駛及未保持半公尺以上之安全間隔即超越被害人劉芳蘭所騎乘之腳踏車，
    致撞及被害人劉芳蘭所騎乘之腳踏車，使被害人劉芳蘭受傷死亡，其行為顯有過
    失，其過失之行為並與被害人劉芳蘭之死亡具有相當因果關係。況本件車禍事故
    經送臺灣省基宜區車輛行車事故鑑定委員會鑑定結果，亦持相同之認定，有該委
    員會八十八年十二月十四日基宜鑑字第八八五六八號函附卷足參，益證被告之行
    為有過失。從而，事證明確，被告犯行應堪予認定。
三、查被告係來晟交通股份有限公司聯結車司機，平日以駕駛右揭聯結車載運貨物為
    業，為從事駕駛業務之人，其駕駛該聯結車，因過失致發生本件車禍，使被害人
    劉芳蘭死亡，核其所為係犯刑法第二百七十六條第二項之業務過失致死罪。又按
    汽車駕駛人，駕駛汽車肇事致人受傷或死亡，應即採取救護或其他必要措施，並
    向警察機關報告，道路交通管理處罰條例第六十二條第一項定有明文。被告因駕
    駛汽車肇事致人受傷，依法令自應即採取救護或其他必要措施，詎竟對當時已無
    自救力之被害人劉芳蘭不為生存必要之扶助，仍駕車往前逃逸，核其所為係另犯
    刑法第一百八十五條之四之肇事遺棄罪及同法第二百九十四條第一項之遺棄罪。
    又被告服用酒類，不能安全駕駛動力交通工具而駕駛，所為係另犯刑法第一百八
    十五條之三之罪。查被告係汽車駕駛人，其肇事後之吐氣酒精含量已達０．六九
    ＭＧ／Ｌ，已達酒醉狀態，其酒醉駕車因而致人死亡，所犯右開業務過失致死罪
    名部分，應依道路交通管理處罰條例第八十六條第一項之規定，加重其刑。起訴
    書就被告所犯法條部分，雖未論列右開刑法第二百九十四條第一項之罪及同法第
    一百八十五條之四之罪，惟該部分之犯罪事實公訴人已於起訴書之犯罪事實內載
    明，為起訴效力所及，本院自得併予審究之。又被告一行為同時觸犯右開刑法第
    二百九十四條第一項及同法第一百八十五條之四二罪名，屬想像競合犯，應依刑
    法第五十五條之規定從情節較重之刑法第二百九十四條第一項之遺棄罪處斷。被
    告所犯右開刑法第二百七十六條第二項、第一百八十五條之三及第二百九十四條
    第一項三罪名，犯意各別，犯罪構成要件不同，罪名互異，應予分論併罰。查被
    告於肇事後係經民眾報案，於經警前往現場處理時，係民眾向警指說係被告肇事
    等情，業據證人即警員乙○○於本院結證明確，被告顯非自首，併予敘明。爰審
    酌被告之品行，酒醉駕車就本件車禍發生之過失程度，及肇事後逃逸不予被害人
    生存上必要之扶助，對被害人所生之危害，及肇事後已與被害人劉芳蘭之家屬達
    成民事和解，賠償被害人家屬之民事損害（參見卷附調解書），與其犯罪後坦承
    酒後過失犯行，惟否認肇事後逃逸犯行之態度等一切情狀，分別量處如主文所示
    之刑，並依檢察官之求刑定其應執行之刑，以資懲儆。末查被告雖請求宣告緩刑
    ，惟查被告右開酒醉駕車業務過失致人於死，所犯過失情節重大，且肇事後駕車
    逃逸，未對被害人為生存上必要之扶助，惡性尚屬重大，爰酌其犯罪情節及社會
    公共安全，應不予宣告緩刑為適當，爰不併予宣告緩刑，附此敘明。
據上論斷，應依刑事訴訟法第二百九十九條第一項前段，道路交通管理處罰條例第八
十六條第一項，刑法第二百七十六條第二項、第一百八十五條之三、第一百八十五條
之四、第二百九十四條第一項、第五十五條、第五十一條第五款，罰金罰鍰提高標準
條例第一條前段，判決如主文。
中      華      民        國      八十九    年     二    月    十六     日
                                      臺灣宜蘭地方法院交通法庭
                                            法  官  黃  永  勝
右正本證明與原本無異。
如不服本判決，應於判決送達後十日內向本院提出上訴狀。（應附繕本）
                                            書記官  陳  旺  誠
中      華      民        國      八十九    年     二    月  二十一     日
    刑法第二百七十六條第二項
從事業務之人，因業務上之過失犯前項之罪者，處五年以下有期徒刑或拘役，得併科
三千元以下罰金。
    刑法第一百八十五條之三
服用毒品、麻醉藥品、酒類或其他有類之物，不能安全駕駛動力交通工具而駕駛者，
處一年以下有期徒刑、拘役或三萬元以下罰金。
    刑法第二百九十四條第一項
對於無自救力之人，依法令或契約應扶助，養育或保護而遺棄之或不為其生存所必要
之扶助、養育或保護者，處六月以上五年以下有期徒刑。


司法院資訊處製作；財團法人民間司法改革基金會備份。
